【裁判字號】    92,易,1072
【裁判日期】    920905
【裁判案由】    竊盜等
【裁判全文】
臺灣高雄地方法院刑事判決                        九十二年度易字第一七二號
    公  訴  人  臺灣高雄地方法院檢察署檢察官
    被      告  丁○○
右列被告因竊盜等案件，經檢察官提起公訴（九十一年度偵字第二五四八五號），本
院判決如左：
    主  文
丁○○意圖為自己不法之所有，以不正方法由自動付款設備取得他人之物，處拘役伍
拾伍日，如易科罰金，以參佰元折算壹日。
    事  實
一、丁○○於民國（下同）九十年七月間在陸軍第八軍團第四三砲指部六二四群砲二
    營第三連服役，服役期間因積欠同袍債務，該連輔導長甲○○為管制丁○○花費
    ，要求丁○○交出提款卡由其保管，丁○○惟恐提款卡交出後，無錢可供花用，
    商得女友戊○○同意，經其告知密碼並將所有高雄五塊厝郵局之提款卡交予丁○○攜回部隊轉交予輔導長甲○○保管，嗣於九十一年元月份甲○○將提款卡歸還
    丁○○，惟丁○○卻未將之歸還予戊○○，反意圖為自己不法之所有，於九十一
    年十月二日下午九時二十八分許，在高雄縣鳥松鄉○○路一二三號高雄長庚醫院
    內，將該提款卡插入提款機輸入密碼，以此不正方法致使提款機辨識系統對真正
    持卡人之識別陷於錯誤而交付戊○○郵局帳戶內之新台幣（下同）六千元。嗣九
    十一年十月四日（起訴書誤載為九十年九月四日）戊○○欲至郵局提款時，發現
    甫存入不久之六千元遭盜領，經報警處理後始由提款機之監視錄影帶循線查獲上
    情。
二、案經戊○○訴請高雄縣警察局仁武分局報請台灣高雄地方法院檢察署檢察官偵查
    起訴。
    理  由
一、訊據被告丁○○對其曾向戊○○暫借提款卡交予部隊輔導長甲○○保管，嗣未加
    歸還，反於上開時、地將之插入提款機內提款六千元之事實固均坦承不諱，惟矢
    口否認有何不法意圖，辯稱：因戊○○機車車牌被扣，向伊借款六千元繳交罰款
    卻不還錢，始持其提款卡提款云云。
二、經查：(1)被告曾於上開時、地持告訴人戊○○提款卡插入提款機輸入密碼，提款
    六千元之事實，除據其自承不諱外，復據告訴人戊○○於警訊及偵、審中指述綦
    詳，另證人即當日陪同被告領款之乙○○、己○○亦到庭供稱：被告確有於上開
    時、地持提款卡提款六千元無訛，復有監視錄影帶乙捲及郵政存簿儲金影本乙紙
    附卷可參，自足堪認定。(2)被告雖否認有何不法所有意圖，惟其對提款之原因為
    何，初於警訊中供稱：係戊○○於九十一年九月三十日叫我去領錢（見九十一年
    十月二十二日警訊筆錄）；嗣於偵查中改稱：之前他叫我買手機，以我信用卡付
    款，後他將我手機打爆，欠了一萬多元的電話費，我向他要錢，他都不理我，我
    才會領他錢（見偵查卷第六頁背面）；後於審理中又稱：因戊○○機車車牌被扣
    ，曾向我借款六千元去繳交罰款云云（見本院九十二年五月六日訊問筆錄），則
    被告前後所述告訴人欠款原因根本不一，縱其於偵查中曾提出台灣大哥大股份有
    限公司行動電話費帳單數紙欲證告訴人確有積欠電話費用，惟因該帳單所列催繳
    對象為被告，尚無實證可認該電話費用即係告訴人所撥打，況告訴人於警訊及偵
    、審中亦根本否認有何積欠被告金錢一事，足徵被告前揭所辯應係卸責之詞，尚
    不足採，本件事證明確，其犯行堪以認定。
三、核被告所為係犯刑法第三百三十九條之二第一項之利用自動付款設備詐欺之準詐
    欺罪。爰審酌被告不思以合法途徑獲得財富加以償還，竟以詐術騙取他人金錢，
    足使告訴人因而受有損害，迄今尚未與告訴人達成和解，然念其犯後大致坦承犯
    行，態度尚稱良好等一切情狀量處如主文所示之，並諭知易科罰金之折算標準。
四、公訴意旨另以：被告丁○○因與戊○○曾係男女朋友而得知戊○○之郵局金融卡
    密碼，兩人交往迄九十年八月間始告分手。詎被告丁○○於仍屬陸軍第八軍團第
    四三砲指部六二四群砲二營第三連義務役士兵之九十年七月間某日，意圖為自己
    不法之所有，在某不詳地點，竊取戊○○所有之帳號000000000000
    00號郵政儲金金融卡乙張得逞，準備日後盜領戊○○上開帳戶內之存款，因認
    其所為係犯刑法第三百二十條第一項之竊盜罪嫌。
五、按犯罪事實應依證據認定之，無證據不得推定其犯罪事實；不能證明被告犯罪者
    ，應諭知無罪之判決，刑事訴訟法第一百五十四條、第三百零一條第一項分別定
    有明文。又刑事訴訟法上所謂認定犯罪事實之證據，係指足以認定被告確有犯罪
    行為之積極證據而言，如未能發現有相當證據或證據不足以證明，自不能以推測
    或擬制之方法以為裁判基礎，又認定不利於被告之事實，需依積極證據，苟積極
    證據不足為不利被告之認定時，即應為有利於被告之認定，更不必有何有利之證
    據，最高法院二十九年上字第三一０五號、四十年台上字第八六號及三十年上字
    第八一六號判例可資參照。
六、公訴人認被告涉有上開竊盜犯行，無非係以告訴人戊○○否認曾出借提款卡；證
    人丙○○亦未目擊戊○○曾將提款卡交予被告；及若被告僅向告訴人暫借提款卡
    使用，為何取回該提款卡後卻未歸還等語為其論罪之依據。訊據被告堅決否認有
    何竊盜犯行，辯稱：因於服役期間積欠同袍債務，該連輔導長甲○○要求伊交出
    提款卡由其保管，伊遂商得女友戊○○同意，將所有高雄五塊厝郵局之提款卡交
    予丁○○攜回部隊轉交予輔導長保管，嗣於九十一年元月份輔導長將提款卡歸還
    後，因已無法聯絡到戊○○，故未加歸還云云
七、經查：(1)證人即被告服役期間之輔導長甲○○到庭證稱：被告服役期間，因在連
    上欠款約有一萬多元，經和其父母溝通決定要保管他的提款卡，被告即拿一張郵
    局提款卡給我保管，後保管約四、五個月就歸還給被告等語（見本院九十二年六
    月二十四日訊問筆錄），足認被告所辯其部隊輔導長曾要求交出提款卡等語尚非
    虛偽。(2)被告辯稱其向告訴人拿取提款卡時，有軍中同袍丙○○在場目擊一節，
    雖據證人丙○○於偵查中到庭加以否認（見偵查卷第三十五頁），惟經本院於審
    理中質之證人丙○○所見被告與女友交談之過程，據其陳稱：當時我在車上，有
    看被告在跟女友對話，但因為當時被告係背對者我，我不確定他女朋友是否有拿
    東西給他，亦已忘記被告是否有將東西放入口袋或皮包之行為等語（見本院九十
    二年六月三日訊問筆錄），是既被告係背對丙○○與告訴人聊天，丙○○視線因
    遭阻擋，能否見告訴人交付提款卡一事，即值懷疑，尚難僅憑其於偵查中之證詞
    遽為對被告不利之認定。(3)經函查告訴人高雄五塊厝郵局帳戶提存資料，該帳戶
    於九十年二月十二日開戶至同年七月三日止，陸續均有金錢存入、提領之紀錄，
    惟自九十年七月三日帳戶內五百元遭提領後，至告訴人嗣於九十一年十月一日再
    存入六千元為止，該帳戶內未有任何金錢存提之紀錄，有中華郵政股份有限公司
    高雄郵局九十二年六月九日0000000─三００號函及告訴人郵政存簿儲金
    簿存提明細各一紙附卷可稽，顯見被告於九十年九月份將提款卡交予部隊輔導長
    保管後，該帳戶即停止加以使用，堪認該提款卡係告訴人主動出借，為免日後提
    領款項困難，始會自動停止使用該帳戶。(4)觀之卷附告訴人郵政存簿儲金簿存提
    明細，告訴人除於九十一年十月一日存入六千元現金外，當日尚有更換印鑑及密
    碼之情，惟因該帳戶久未使用之情，已如前述，告訴人為何於再度使用之前先更
    換密碼，令人不解，對此告訴人雖稱：伊僅係變更郵局存簿之密碼，並未要變更
    提款卡之密碼等語（見本院九十二年七月二十四日訊問筆錄），經本院另向中華
    郵政股份有限公司高雄郵局詢問，亦肯定郵局存簿與提款卡可有兩不同密碼等語
    ，有本院電話查詢登記表一紙附卷可參，惟參諸經驗法則，知悉郵局存簿提款密
    碼與提款卡密碼可各別獨立者應非多數，多以為至郵局變更密碼後，提款卡密碼
    理亦隨之變更，且一般提款人多以提款卡至各提款機提領現金，告訴人僅變更郵
    局存簿密碼卻未變更提款卡密碼，僅會增加日後提款時須記憶不同密碼之困擾，
    未見有何益處，復參以本院初次詢問告訴人為何更換印鑑、密碼時，據其答稱：
    並未更換密碼等語（見本院九十二年五月十五日訊問筆錄），嗣待本院函查取得
    其變更密碼所寫之聲請書加以提示時，始改以上情供述，顯見前後所述不一，另
    經質以更換密碼之原因為何，其亦答稱：已不復記憶等語（見本院九十二年七月
    二十四日訊問筆錄），實難認其至郵局更換密碼，目的僅在更換存簿密碼而已。
    從而，告訴人應係見更換密碼後，被告仍得以提款卡提領現金，始得知存簿及提
    款卡密碼可獨立存在而為上開陳述，其當初至郵局變更密碼本意欲連同提款卡密
    碼一併變更之情，堪以認定。又告訴人雖稱更換密碼時，以為提款卡置放於家中
    ，僅一時無法找到等語（見本院九十二年七月二十四日訊問筆錄），惟依一般使
    用郵局提款卡經驗法則，提款卡密碼本可於各提款機操作變更，告訴人若欲更換
    密碼，大可於尋得提款卡後再至提款機為之，又為何在尚不知提款卡下落之情形
    下，即親至郵局更換密碼亦令人存疑，從而，可得告訴人應知悉提款卡現仍於被
    告之處，為免存款遭被告所領取，始欲將提款卡密碼加以更換，據此，告訴人曾
    將提款卡交予被告之事實堪以認定，被告前開所辯，應屬可採。
    (5)至被告於部隊輔導長將提款卡歸還後，雖未將之返還予告訴人，惟本件既認提
    款卡係告訴人自願交付予被告，縱被告日後未歸還提款卡，仍與竊盜罪之構成要
    件有別。綜上所述，本件實乏積極證據足資證明被告有公訴人所指之竊取告訴人
    提款卡犯行，既不能證明被告犯罪，揆諸前開說明及本諸「罪證有疑，利於被告
    」之證據法則，本依法應為被告無罪之諭知，惟因公訴意旨認此部分與前開論罪
    科刑之部分有牽連犯之裁判上一罪之關係，爰不另為無罪之諭知，附此敘明。
據上論斷，應依刑事訴訟法第二百九十九條第一項前段，刑法第三百三十九條之二、
第四十一條第一項，罰金罰鍰提高標準條例第二條，判決如主文。
本案經檢察官郭昭吟到庭執行職務
中      華      民      國      九十二      年      九      月    五    日
                                臺灣高雄地方法院刑事庭
                                    審判長法  官    黃三友
                                          法  官    王雅苑
                                          法  官    黃宗揚
右正本證明與原本無異。
如不服本判決，應於判決送達後十日內，向本院提出上訴狀。
                                          書記官    陳掌珠
中      華      民      國      九十二      年      九      月    五    日
如不服本判決，應於判決送達後十日內，向本院提出上訴狀。
附錄本件論罪科刑法條
中華民國刑法第三百三十九條之二
意圖為自己或第三人不法之所有，以不正方法由自動付款設備取得他人之
物者，處三年以下有期徒刑、拘役或一萬元以下罰金。
以前項方法得財產上不法之利益或使第三人得之者，亦同。


司法院資訊處製作；財團法人民間司法改革基金會備份。
